【裁判字號】    99,聲再,63
【裁判日期】    990623
【裁判案由】    妨害名譽
【裁判全文】
臺灣高等法院臺南分院刑事裁定      99年度聲再字第63號
再審聲請人
即受判決人  乙○○
            甲○○
上列聲請人因妨害名譽案件，對於本院99年度上易字第310號中
華民國99年5月31日確定判決（一審案號：臺灣臺南地方法院99
年度易字第69號，起訴案號：臺灣臺南地方法院檢察署98年度偵
字第11435號），聲請再審，本院裁定如下：
    主  文
再審之聲請駁回。
    理  由
一、聲請再審意旨略以：
  (一)告訴人指述內容與事實及證據不符，存有下列矛盾、瑕疵：
    1.告訴人稱民國（下同）98年7月19日晚間聲請人甲○○至
      告訴人住家敲打鐵製後門時，聲請人甲○○之母親胡陳淑
      惠曾在現場，並有阻止拉扯聲請人甲○○之動作，惟查：
      (1)依告訴人所述，當時告訴人住家後門關上，則告訴人如
        何看見胡陳淑惠在場而有阻止拉扯聲請人甲○○之動作
        ？
      (2)又告訴人住家屋後3樓裝設有監視錄影器，為何錄影畫
        面並無胡陳淑惠之身影？
      (3)再者，告訴人於斯時果有使用錄音機錄製對話內容，何
        以錄音內容並無胡陳淑惠說話聲音？
    2.告訴人另稱，聲請人甲○○於敲打告訴人鐵製後門後即與
      胡陳淑惠一同離開，走至告訴人住家門前。然聲請人甲○
      ○當時係1個人行走通過告訴人住家，且站立於告訴人住
      家隔壁（即聲請人甲○○住家）門口，並未有胡陳淑惠與
      聲請人甲○○一起行走之畫面等情，有卷附之臺灣臺南地
      方法院檢察署98年8月31日勘驗「98.7.19.21：44」光碟
      片筆錄可證，從而並無原審判決所指，聲請人走至告訴人
      家門口，出言辱罵告訴人等行為。
    3.且依前揭勘驗筆錄所載，聲請人甲○○行經過告訴人家門
      口之時間僅有幾秒鐘，嗣後並未於告訴人家門前逗留，亦
      與告訴人指稱聲請人甲○○站立於其住家門前，並出言辱
      罵告訴人乙節不符。
    4.另據錄影畫面顯示，聲請人甲○○站立於自家門前約1分
      鐘後，旋即步行離開，並未進入屋內，自無告訴人所述聲
      請人甲○○先於告訴人住家前門辱罵告訴人，復進入屋內
      ，至告訴人住家後方撞擊鐵門之情。
  (二)告訴人提供之錄音帶，與錄影內容亦有下列矛盾之處：
    1.據錄音帶內容顯示，聲請人甲○○辱罵告訴人之際，一併
      夾雜有敲打鐵門聲音，惟依錄影畫面所示，聲請人甲○○
      並未接近告訴人住家門前或門後，或有敲擊告訴人住家鐵
      門行為，是該錄音帶應非98年7月19日晚間所錄製，自不
      得採為認定聲請人甲○○辱罵告訴人之證據。
    2.況觀諸錄影畫面，聲請人甲○○行經告訴人住家門前僅有
      短短數秒，且未停留，設若聲請人甲○○於經過告訴人住
      家門前有辱罵行為，聲音亦應僅持續數秒鐘，惟據告訴人
      所提錄音內容，聲請人甲○○辱罵聲音卻長達四分多鐘，
      亦與原審認定事實相左，然原審並未當庭勘驗錄音、錄影
      內容，顯就有利聲請人甲○○之重要證據有漏未審酌之處
      。
    3.告訴人就錄音是否連續乙節，於原審證述亦有前後不一情
      形，而原審並未審究說明，即遽採信告訴人所述，亦有違
      誤。
  (三)就聲請人乙○○部分，原審亦有下列重要證據漏未審酌：
    1.觀諸臺灣臺南地方法院檢察署98年8月31日勘驗「98.7.20
      .21:41」光碟片之筆錄記載，聲請人乙○○係站立自家門
      口前，從未出現在告訴人住家門口前，然原審卻謂聲請人
      乙○○有出現在告訴人住家門前，顯然與錄影光碟之內容
      不符。
    2.另錄影光碟內容顯示聲請人乙○○手拿木製不求人及書面
      資料，並無從知悉該等書面究竟屬於何種內容的資料，惟
      原審竟憑臆測即認定聲請人乙○○左手持臺灣臺南地方法
      院強制執行處拍賣公告資料，均屬猜測之詞，毫無任何證
      據可供推斷，可見原審顯有認定事實不適用證據法則之違
      法。
    3.再就錄音譯文觀之，其內容雖有不雅辱罵言語，但全未有
      指出告訴人姓名，抑或具體指明告訴人而加以辱罵之情事
      ，就一般第3人觀之，實無從由聲請人乙○○所說言語，
      確知聲請人乙○○所指責對象為告訴人，並因此造成告訴
      人名譽上之損害。原審於無證據證明下，僅憑聲請人乙○
      ○可能與告訴人間存有嫌隙，且家住隔壁，遽稱聲請人乙
      ○○在住家門外出言不遜是在辱罵告訴人，不無流於猜測
      、想像之疑。
  (四)綜上所述，原審駁回聲請人上訴之理由，無非以告訴人指訴
    、錄音及錄影等為證據，惟該等證據確實存有上開所述之瑕
    疵，此可當庭勘驗錄音帶及錄影光碟即明，然原審就前揭有
    利於聲請人之重要證據均漏未審酌，且未經開庭審理即駁回
    聲請人上訴，剝奪聲請人受憲法保障之訴訟權，爰依刑事訴
    訟法第421條提出再審之聲請云云。
二、按再審係為原確定判決認定事實錯誤而設之救濟程序，故聲
    請再審，以對於確定之實體判決為限。倘屬程序上判決，因
    不具實體之確定力，縱經判決確定，仍不得以之為聲請再審
    之客體。此項得否作為聲請再審之客體，以及再審之聲請是
    否具備合法條件，受理再審聲請法院，應先加審查，若其聲
    請再審之程序違背規定時，即應以其聲請不合法，依刑事訴
    訟法第433條規定裁定駁回之；必再審之客體無誤，聲請合
    法，始能進而審究其再審有無理由（最高法院97年度台抗字
    第375號裁定意旨參照）。次按，再審係對於實體上確定判
    決聲請救濟之方法，對於程序上之判決要無再審可言。經下
    級審判決後，雖提起上訴，但因上訴不合法經程序判決駁回
    確定者，因上級審並未涉及實體上裁判，仍以原下級審法院
    之判決為實體確定判決。從而，上級審法院以上訴不合法律
    上程式，從程序上駁回上訴者，聲請再審之對象仍為原法院
    之實體判決，並非上級審法院之程序判決（最高法院94年台
    抗字第27號裁定、98年度台抗字第591號裁定參照)。
三、經查：本院99年度上易字第310號確定判決係依刑事訴訟法
    第367條前段，駁回聲請人等不合法之上訴，有聲請人所提
    之上揭確定判決在卷可憑。是本院上揭確定判決即屬程序判
    決而非實體判決至明，則依首開規定及說明，即不具實體確
    定力，縱經判決確定，仍不得以之為聲請再審之客體。是以
    ，聲請人等對本院上開程序判決聲請再審，不合法律上之程
    序，應予駁回。
四、據上論斷，應依刑事訴訟法第433條，裁定如主文。
中    華    民    國    99    年    6     月    23    日
                  刑事第二庭    審判長法  官  葉居正
                                      法  官  陳欽賢
                                      法  官  洪碧雀
以上正本證明與原本無異。
不得抗告。
                                      書記官  魏芝雯
中    華    民    國    99    年    6     月    24    日

司法院資訊處製作；財團法人民間司法改革基金會備份。
